臺灣高等法院花蓮分院刑事判決　　　　　　九十一年度上訴字第一七號
　　上訴人即被告　甲○○
　　選任辯護人　　蘇建榮
右列上訴人因違反著作權法案件，不服臺灣台東地方法院九十年度訴字第二五一號中
華民國九十年十二月十七日第一審判決( 起訴案號：臺灣台東地方法院檢察署九十年
度偵字第一七五三號 )，提起上訴，本院判決如左：
    主  文
上訴駁回。
    事  實
甲○○係位於臺東縣臺東市○○街七二七號「網路天堂資訊休閒店」負責人，以提供
電腦設備暨遊戲軟體提供顧客遊樂為業，明知其對於電腦程式遊戲軟體「戰慄時空之
絕對武力」（Ｈａｌｆ─Ｌｉｆｅ  Ｃｏｕｎｔｅ─Ｓｔｒｉｋｅ）之電腦程式著作
未具著作財產權，竟未經著作財產權人美國ＨＡＶＡＳ  ＩＮＴＥＲＡＣＴＩＶＥ公
司之同意，於民國九十年五月中旬起在「網路天堂資訊休閒店」內擅自將該「戰慄時
空之絕對武力」之電腦程式著作重製於二十八臺電腦主機硬碟中，而明知上開電腦內
所安裝之電腦程式軟體，係侵害著作財產權之重製物，又以每小時新臺幣二十元之代
價供顧客遊樂，作為直接營利之使用，並以之為常業，嗣於九十年九月五日下午三時
三十分許，在「網路天堂資訊休閒店」內為警會同乙○○○圖書資料股份有限公司（
下簡稱松崗公司）職員黃偉宗當場查獲，並扣得甲○○所有之電腦主機二十八臺、電
腦螢幕二十八座、喇叭二十八組、電腦鍵盤二十八個及電腦滑鼠二十八個。
案經美國ＨＡＶＡＳ  ＩＮＴＥＲＡＣＴＩＶＥ公司委任松崗公司訴由臺東縣警察局
移送臺灣臺東地方法院檢察署檢察官偵查起訴。
    理  由
一、訊之上訴人即被告甲○○對於右揭犯行坦白承認，核與其於原審偵審中供述之情
    節相符，並經告訴代理人黃偉宗指訴無誤，復有委任狀（英文及中文譯本）、宣
    誓書（英文及中文譯本）、授權經銷合約書（英文及中文譯本）、現場相片附卷
    及被告所有之電腦主機二十八臺、電腦螢幕二十八座、喇叭二十八組、電腦鍵盤
    二十八個及電腦滑鼠二十八個扣案可資佐證。事證明確，被告犯行應堪認定。
二、查被告甲○○未經著作權人同意，將系爭之電腦遊戲程式重製於自己所有之電腦
    內，而在自己營業場所內連同電腦設備，提供不特定人遊戲使用，所為重製行為
    係犯著作權法第九十一條第一項之一般重製罪；且其於重製後，明知係侵害電腦
    程式著作財產權之重製物，猶在自已店內提供含非法重製軟體程式之電腦設備予
    不特定人遊戲使用，並按時間收取代價之行為，係以同法第八十七條第五款所指
    之「明知係侵害電腦程式著作財產權之重製物而仍作為直接營利之使用者」方式
    侵害著作權人之著作權，所犯係同法第九十三條第三款之侵害他人著作權罪，而
    被告以商業經營型態違犯上開二罪，認均以之為常業，核其所為應各犯著作權法
    第九十四條之常業重製罪、常業侵害他人著作權罪。而被告所犯上開二罪間，有
    方法結果之牽連犯關係，應從一較重之著作權法第九十四條、第九十一條第一項
    之常業重製罪處斷。就被告重製行為部分，公訴人認被告所為係犯著作權法第九
    十一條第一項之擅自重製罪，尚有誤會，被告重製行為部分應予變更法條為觸犯
    著作權法第九十四條之常業重製罪。原審因而適用上開法條，審酌被告以經營電
    腦設備提供軟體業，當知若欲使用他人著作物，應依合法正當途徑取得，竟僅因
    圖一己私利，即擅自重製軟體，並使用以營利，惟其所侵害之電腦程式著作物種
    類僅一種，營業規模非鉅，犯後坦承犯行、態度良好，且已與松崗公司達成和解
    （業據告訴代理人丙○○到庭證稱屬實）等一切情狀，量處有期徒刑一年一月，
    以示懲儆。又查被告未曾受有期徒刑以上刑之宣告，有臺灣高等法院被告全國前
    案紀錄表在卷可參，經此教訓應知警惕而無再犯之虞，本院因認所宣告之刑以暫
    不執行為當，爰併予宣告緩刑三年，緩刑期內付保護管束，以啟自新。扣案之電
    腦主機二十八臺、電腦螢幕二十八座、喇叭二十八組、電腦鍵盤二十八個及電腦
    滑鼠二十八個，均屬被告所有，業據其承明在卷，且均為供犯罪所用之物，爰依
    刑法第三十八條第一項第二款規定，併予宣告沒收。認事用法及量刑，均無不當
    。上訴意旨以量刑過重及並非常業犯云云指摘原判決不當。然查刑法上所謂常業
    ，指反覆以同種類行為為目的之社會活動之職業性犯罪而言。至於犯罪所得之多
    寡，是否恃此犯罪為唯一之謀生職業，則非所問，縱令兼有其他職業，仍無礙於
    該常業犯罪之成立。最高法院八十五年度台上字第五一Ｏ號著有判例可資參照，
    被告既自承經營網路天堂資訊休閒店提供電腦設備暨遊戲軟體提供顧客遊樂為業
    （見警訊筆錄），自係以此為謀生之職業，縱令侵害著作財產權之軟體僅有一部
    分，惟既已經營約五個月，揆之上開判例意旨仍無礙常業犯罪之成立，其上訴為
    無理由，應予駁回。
據上論斷：應依刑事訴訟法第三百六十八條判決如主文。
本案經檢察官崔紀鎮到庭執行職務。
中      華      民      國      九十一    年      五      月    二十    日
                                    審判長法官  謝  志  揚
                                          法官  賴  淳  良
                                          法官  莊  謙  崇
右正本證明與原本無異。
如不服本判決，應於送達後十日內，向本院提出上訴狀。其未敘述理由者，並應於提
出上訴狀後十日內向本院補提理由狀(須附繕本)。
                                        書記官  林  明  智
中      華      民      國      九十一    年      五      月   二十一   日
